臺灣臺北地方法院民事簡易判決
110年度北簡字第7957號
原      告  熊義司  

被      告  張德浩  

上列當事人間請求侵權行為損害賠償事件，本院於民國110年10
月13日言詞辯論終結，判決如下：
    主  文
被告應給付原告新臺幣貳拾壹萬捌仟玖佰零玖元，及自民國一百
零九年十一月六日起至清償日止，按週年利率百分之五計算之利
息。
原告其餘之訴駁回。
訴訟費用由被告負擔二分之一，餘由原告負擔。
本判決第一項得假執行。被告如以新臺幣貳拾壹萬捌仟玖佰零玖
元為原告預供擔保後，得免為假執行。
原告其餘假執行之聲請駁回。
    事實及理由
一、原告起訴主張略以：被告於民國108年7月11日下午2時26分
    ，駕駛車牌號碼000-000號計程車，沿臺北市萬華區中華路2
    段第3車道由北往南方向行駛，行至該路與廣州街交岔口時
    ，本應注意在劃有快慢車道分隔線之道路行駛時，除起駛、
    準備轉彎、準備停車或臨時停車，不得行駛慢車道，而依當
    時情形，無不能注意之情事，竟疏未注意而貿然偏向行駛至
    第4車道即慢車道，適原告騎乘車牌號碼000-000號機車（下
    稱系爭車輛）同向直行於後方，因閃避不及而打滑自摔，致
    原告受有左側鎖骨閉鎖性骨折、前胸壁、臉部、左肘、右手
    及雙膝多處挫傷等傷害。原告因本件事故支出醫療費用新臺
    幣（下同）11萬3,407元、看護費用3萬6,000元、交通費用9
    ,715元，並因受傷期間無法工作計161日，以每日薪資1311.
    3元計算，有損失工資收入21萬1,119元，且受有精神上痛苦
    ，請求精神慰撫金15萬元，扣除被告投保強制險已理賠之7
    萬9,583元，合計損失44萬0,658元，爰依侵權行為損害賠償
    之法律關係請求等語，並聲明：被告應給付原告44萬0,658
    元，及自起訴狀繕本送達翌日起至清償日止按週年利率百分
    之5計算之利息。
三、被告則以：本件車禍事故經鑑定，兩造均為次要肇事責任，
    原告與有過失，請求賠償全額顯不合理，而強制險已經賠償
    7萬9,583元，應已足夠等語置辯，並聲明：原告之訴駁回。
四、本院之判斷：
(一)原告主張被告於上開時、地，駕駛車輛貿然偏向行駛至第4
    車道即慢車道，適原告騎乘系爭車輛因閃避不及而打滑自摔
    而肇事等情，經本院以109年度交簡字第141號刑事簡易判決
    、臺灣高等法院110年度交上易字第82號刑事判決判處被告
    犯過失傷害罪，處拘役40日，如易科罰金，以1,000元折算1
    日確定，有上開刑事判決書在卷可稽（卷第13至18頁），並
    經調取上開刑事卷查明無訛，且為被告所不爭執，自堪信為
    真正。
(二)按因故意或過失不法侵害他人之權利者，負損害賠償責任；
    不法侵害他人之身體或健康者，對於被害人因此喪失或減少
    勞動能力，或增加生活上之需要時，應負損害賠償責任；不
    法侵害他人之身體、健康、名譽、自由、信用、隱私、貞操
    ，或不法侵害其他人格法益而情節重大者，被害人雖非財產
    上之損害，亦得請求賠償相當之金額，民法第184條第1項前
    段、第193條第1項、第195條第1項前段分別定有明文。又按
    不法侵害他人之人格權，被害人受有非財產上損害，請求加
    害人賠償相當金額之慰撫金時，法院對於慰撫金之量定，應
    斟酌實際加害情形、所造成之影響、被害人痛苦之程度、兩
    造之身分地位、經濟情形及其他各種狀況，以核定相當之數
    額（最高法院47年台上字第1221號、51年台上字第223號判
    決要旨參照）。本件原告因被告過失傷害而受有損害，核諸
    前揭規定，被告應負賠償責任，茲就原告之各項請求，分述
    如下：
  1.醫療費用：
　　原告主張其因本件交通事故受傷支出醫療費用11萬3,407元
    ，業據其提出醫療費用收據、診斷證明書等件為證（卷第85
    至109頁），且為被告所不爭執，堪認為真。
  2.看護費用部分：
　　按親屬間之看護，縱因出於親情而未支付該費用，然其所付
    出之勞力，顯非不能以金錢為評價，此種基於身分關係之恩
    惠，自不能加惠於加害人，而應比照一般看護情形，認被害
    人受有相當看護費之損害，命加害人賠償，始符合民法第19
    3條第1項所定「增加生活上需要」之意旨（最高法院89年度
    台上字第1749號判決要旨參照）。原告主張其因本件事故受
    傷，於108年7月16日至同年8月14日期間共30日，需仰賴他
    人看護，業據其提出淡水馬偕醫院診斷證明書為證（卷第10
    7頁），該診斷證明載明原告出院後一個月需專人看護，且
    為被告所不爭，應認可採。又原告主張以每日1,200元計算
    看護費用，與國內目前一般僱請看護之人力費用相較，應屬
    合理，原告請求被告給付看護費用3萬6,000元（計算式：1,
    200元×30日＝36,000元），亦屬有據。
　3.交通費用：　
　　原告主張其因系爭事故受有前揭傷害，無法自行移動，因此
    於往返醫院就醫時有搭車代步之必要，而受有交通費用之損
    失共9,715元，業據其提出居所至醫院之計程車車資預估表
    （卷第129頁），及就醫日期計算表（卷第81至83頁），以
    其本人就醫之部分計算趟次共計8,550元（計算式：570×14＋
    285＋285＝8,550），屬合理之必要交通費用，應予准許。至
    原告主張其親人北上醫院之交通費用1,165元，非原告就醫
    所需，難認與本件傷害有何因果關係，自難准許。
  4.不能工作損失部分：
　　原告主張工作損失21萬1,119元，固據其提出診斷證明書、
    財團法人中華民國對外漁業合作發展協會（下稱漁業發展協
    會）函、出勤刷卡紀錄、勞動部勞工保險局函為證（卷第11
    1至121頁），經本院函詢漁業發展協會關於原告之薪資、請
    假等事項，據覆略以：原告於108年7月11日因車禍就醫，自
    當日起請病假至108年8月21日，該期間支半薪。原告於普通
    傷病假請滿後申請留職停薪自同年8月22日起至同年11月30
    日止，該期間不支薪。勞工保險局於同年11月7日核定原告
    為職業傷病事故，乃依規定撥付原告7月11日至11月30日之
    原領工資差額，嗣原告於108年12月16日、109年2月6日至21
    日申請公傷病假，該期間均給全薪等語（卷第183頁），基
    此，並參酌診斷證明書醫囑建議手術後宜休養6個月，及原
    告本薪為3萬4,916元，於107年7月11日至8月21日（共1月11
    日）請病假有支半薪，於107年8月22日至11月30日留職停薪
    3個月10日，於108年12月16日、109年2月6日至21日公傷病
    假共17日等情計算，是原告主張不能工作之薪資損失應為16
    萬0,032元【計算式：〔34916×1/2×（1+11/30）〕＋〔34916×（
    3＋10/31)〕＋（34916×17/31）=160032，小數點以下四捨五入
    】。至原告主張應以每日薪資1,311.3元計算，然該日薪之
    計算方式，係因原告申請傷病給付而由勞工保險局所計算，
    而勞工因職業災害所受領之保險給付，與因侵權行為對該加
    害人所生之損害賠償請求權，並非出於同一原因，本院參酌
    上開函覆資料，認原告並非每月有加班及輪班，於對侵權行
    為人請求不能工作損失時，應以本薪計算為當，故原告之薪
    資損失為16萬0,032元，逾此部分之請求，自屬無據。
　5.精神慰撫金：
　　按不法侵害他人之身體、健康、名譽、自由、信用、隱私、
    貞操、或不法侵害其他人格法益而情節重大者，被害人雖非
    財產上之損害，亦得請求賠償相當之金額，民法第195條第1
    項前段定有明文。按非財產上損害之慰撫金數額，究竟若干
    為適當，應斟酌兩造身分、地位及經濟狀況，俾為審判之依
    據。本件被告於上開時地過失不法侵害原告身體、健康，使
    原告精神受有痛苦，原告自得請求被告賠償其所受非財產上
    之損害即精神慰撫金。審酌原告大學畢業、於事故前每月本
    薪3萬4,916元；被告高中畢業，從事計程車業，目前每月收
    入約2萬元等情（卷第171頁），另斟酌原告所受傷害及精神
    上痛苦之程度、兩造之身分、地位及經濟狀況等一切情狀，
    認原告請求精神慰撫金以8萬元為適當。逾此範圍之請求，
    尚屬無據。
(三)與有過失：　　
　　被告駕車不慎，貿然偏向行駛至第4車道即慢車道，而原告
    騎乘系爭車輛因閃避不及而打滑自摔，致原告受有上開傷害
    ，被告固有肇事因素，然依向臺北市政府警察局交通警察大
    隊函調本件肇事相關資料內容，及本件事故於刑事案件審理
    時經送鑑定及覆議，可知本件事故因不詳車號自小客車向右
    變換行向未注意其他車輛，致影響原告行車動向，而被告違
    規行駛慢車道，雖顯示右方向燈警示後車，原告駕駛系爭車
    輛未注意車前狀況，致見被告減速時未採取必要安全措施而
    剎車倒地，該不詳車號自小客車為肇事主因，被告駕駛本案
    汽車違規行駛慢車道，原告未注意車前狀況則同為肇事次因
    ，有鑑定意見書、覆議意見書可佐（見調偵卷第20至21頁、
    第39至40頁），是原告亦屬與有過失，而依民法第185條第1
    項規定，被告與該不詳車號自小客車駕駛人共同不法侵害原
    告之權利，應連帶負損害賠償責任，故就原告所受損害，認
    被告應負擔百分之75責任，原告應自行承擔百分之25責任，
    而如前所述，原告所主張損害賠償以39萬7,989元（計算：1
    13407＋36000＋8550＋160032＋80000＝397989）為適當，被告應
    負擔75%責任者應為29萬8,492元，扣除被告強制險已理賠7
    萬9,583元，是被告應賠償原告21萬8,909元。
五、綜上所述，原告本於侵權行為法律關係，請求被告給付21萬
    8,909元，及自起訴狀繕本送達翌日即109年11月6日起至清
    償日止，按年息百分之5計算之利息之範圍內，為有理由，
    應予准許。逾此範圍之請求，則屬無據，應予駁回。其假執
    行之聲請
六、本件事證已臻明確，兩造其餘攻擊防禦方法核與本件判決結
    果不生影響，爰不一一論述，併此敘明。
七、本件原告勝訴部分係就民事訴訟法第427條第1項訴訟適用簡
    易程序所為被告敗訴之判決，依同法第389條第1項第3款規
    定，應依職權宣告假執行，並依同法第392條第2項規定，依
    職權宣告被告如以主文第4項所示金額為原告預供擔保，得
    免為假執行。至原告之訴經駁回部分，其假執行之聲請即失
    其依據，應併予駁回。
八、本件係刑事附帶民事訴訟，而由本院刑事庭移送民事庭者，
    依刑事訴訟法第504條第2項之規定，免納裁判費，且至本件
    言詞辯論終結時，亦未發生其他訴訟費用，故無從確定訴訟
    費用之數額。惟依法仍應依民事訴訟法第78條規定，諭知訴
    訟費用之負擔，以備將來如有訴訟費用發生時，得以確定其
    數額，併予敘明。
中　　華　　民　　國　　110 　年　　10　　月　　27　　日
                    臺灣臺北地方法院臺北簡易庭
                              法  官  蔡玉雪
以上為正本係照原本作成。
如不服本判決，應於判決送達後20日內向本庭提出上訴狀，並按
他造當事人之人數附繕本；如委任律師提起上訴者，應一併繳納
上訴審裁判費。
中　　華　　民　　國　　110 　年　　10　　月　　27　　日
                              書記官  陳黎諭